臺灣臺北地方法院刑事判決　　　　　　　93年度易字第1501號
公　訴　人　臺灣臺北地方法院檢察署檢察官
被　　　告　丙○○
上列被告因違反動產擔保交易法案件，經檢察官聲請簡易判決處
刑（九十三年度偵字第一六九六二號），本院認不宜以簡易判決
處刑，改依通常程序審理，判決如下：
    主  文
丙○○動產擔保交易之債務人，意圖不法之利益，將標的物移轉
，致生損害於債權人，處拘役伍拾伍日，如易科罰金，以參佰元
折算壹日。
    事  實
一、丙○○於民國九十年六月二十九日，以附條件買賣之方式，
    向歌林股份有限公司（下稱歌林公司）購買ＫＤ─二五二Ｗ
    型冷氣機一臺，為動產擔保交易之債務人。雙方約定總價金
    新臺幣（下同）一萬八千九百元，分十期給付，每月一期，
    除頭期款三千六百元外，其餘九期於每月二十五日前給付，
    每期付款一千七百元，標的物存放地點為臺北市○○區○○
    路二七八巷二十七弄三十六號二樓，在總價金未付清之前，
    標的物所有權仍屬於出賣人即歌林公司所有，買受人即丙○
    ○僅得依約占有使用，不得任意遷移、出賣、出質或為其他
    處分。詎丙○○於簽訂附條件買賣契約書後，僅依約給付四
    期，自九十年十月二十五日起即拒不付款，並意圖不法之利
    益，於九十一年八、九月間之某日，將該冷氣機移轉與甲○
    ○，甲○○即將該冷氣機交予不詳債權人，用以抵償甲○○
    之債務，致生損害於債權人歌林公司。
二、案經歌林公司訴由臺灣臺北地方法院檢察署檢察官偵查聲請
    以簡易判決處刑，本院認不宜以簡易判決處刑，改依通常程
    序審理。
    理  由
一、訊據被告丙○○否認有何違反動產擔保交易法之犯行，辯稱
    係其前夫甲○○逼迫伊於附條件買賣契約書上簽名，並於九
    十一年八、九月間將該冷氣機搬走等語。經查：
（一）被告於九十年六月二十九日，在臺北市○○區○○路二十
      七巷二十七弄三十六號二樓住處裝設上述冷氣機一臺並於
      歌林電器製品附條件買賣契約書上簽名，且總價金迄未付
      清之事實，業據被告於本院坦承不諱，經核於證人即歌林
      公司業務主任乙○○於本院證述之情節相符，並有該契約
      書及銷貨傳票各一紙附卷可稽，堪以認定。
（二）又被告於本院中亦供承：「我的前夫大聲叫我趕快簽名，
      並沒有用任何的肢體動作」等語，核與依證人即契約對保
      人乙○○於本院證述：「（丙○○在簽約同時，還有何人
      在場？）就是他的先生甲○○在場。（丙○○在簽名及蓋
      章時包含在本票上簽名時有無受到其夫甲○○的強暴脅迫
      ？）當場沒有。（甲○○有無以任何方式強迫丙○○在契
      約書及本票上簽名？）沒有。」等語相符，足認被告於簽
      約時，可出於本身之自由意思為之，是以被告辯稱係甲○
      ○逼迫伊於附條件買賣契約書上簽名等語，顯係卸責之詞
      ，不足採信。
（三）查該冷氣機並非被告所親自搬移，固據證人甲○○於本院
      證述：「（這台冷氣去哪裡了？）因為我欠他人債，債主
      來我家找我好幾次，看到冷氣就把它搬走了。」等語在卷
      。惟查，被告係動產擔保交易即附條件買賣之債務人，並
      於契約書上簽名無訛，顯係知悉契約內容即不得將標的物
      即該冷氣機任意遷移、出賣、出質、移轉或為其他處分等
      情。且依證人甲○○證述：「（這台冷氣去哪裡了？）因
      為我欠他人債，債主來我家找我好幾次，看到冷氣就把他
      搬走了。（債主把你冷氣搬走的時候，被告當時有無在場
      ？）有。（被告有無同意讓你把冷氣搬走抵債？）沒有。
      但是她在旁邊沒有講話。（冷氣都是何人在繳分期？）我
      印象中，我只有繳一期。」等語觀之，被告與甲○○係同
      居一處，該不詳之債權人亦向甲○○催討多次，衡情被告
      自對於甲○○欠債乙節知之甚詳。從而被告既於甲○○偕
      該不詳債權人搬走該冷氣機抵債時未作何反對之表示，且
      於偵查及本院審理時一再表明冷氣機係甲○○搬走而未為
      繳款或追回冷氣機之處置，堪認被告同意將該冷氣機之占
      用使用權交予甲○○，而有移轉該冷氣機之犯行。至證人
      甲○○證述被告未同意搬走等語，顯係維護被告之詞，此
      部分之證述尚難採為被告有利之認定。
（四）綜上所述，本件事證明確，被告犯行堪以認定。
二、是核被告所為，係犯動產擔保交易法第三十八條之動產擔保
    交易債務人將標的物移轉罪。公訴人起訴時認被告涉犯遷移
    出賣動產擔保標的物罪嫌，顯有誤會，惟此係同一期間、就
    同一標的物違反動產擔保交易法之犯行，無礙其基本社會事
    實之同一性，且起訴法條同一，是本院自得予以論科，附此
    敘明。爰審酌被告迄今尚未與告訴人達成和解，且犯後否認
    犯行，犯後態度非佳，惟其犯罪僅侵害財產法益，倫理非難
    性非高，及其犯罪動機、行為手段、所生損害大小等一切情
    狀，量處如主文所示之刑，並諭知易科罰金之折算標準。
據上論斷，應依刑事訴訟法第四百五十二條、第二百九十九條第
一項前段，動產擔保交易法第三十八條、刑法第十一條前段、第
四十一條第一項前段，罰金罰鍰提高標準條例第一條前段、第二
條，判決如主文。
本案經檢察官李鴻維到庭執行職務
中　　華　　民　　國　　94　　年　　8　　月　　 31　　日
　　　　　　　　　  刑事第十六庭審判長法　官　劉嶽承
                                      法　官　王幸華
　　　　　　　　　　　　　　　　　　　法　官　胡宗淦
以上正本證明與原本無異。
如不服本判決，應於判決送達後10日內向本院提出上訴狀（應抄
附繕本）。告訴人或被害人如對於本判決不服者，應具備理由請
求檢察官上訴，其上訴期間之計算係以檢察官收受判決正本之日
期為準。
　　　　　　　　　　　　　　　　　　　書記官　張耀鴻
中　　華　　民　　國　　94　　年　　8　　月　　 31　　日
附錄法條：
動產擔保交易法第38條
(處分標的物之處罰)
動產擔保交易之債務人，意圖不法之利益，將標的物遷移、出賣
、出質、移轉、抵押或為其他處分，致生損害於債權人者，處3
年以下有期徒刑、拘役或科或併科6000元以下之罰金。
